【裁判字號】    95,抗,1653
【裁判日期】    951219
【裁判案由】    依職權徵收訴訟費用
【裁判全文】
臺灣高等法院民事裁定                  95年度抗字第1653號
抗  告  人  甲○○
上列抗告人與相對人台灣電力股份有限公司等間依職權徵收訴訟
費用事件，對於中華民國95年 9月22日台灣台北地方法院95年度
他字第58號裁定，提起抗告，本院裁定如下：
    主      文
原裁定關於命抗告人應向原法院繳納超過新臺幣伍萬肆仟陸佰伍
拾柒元之訴訟費用部分廢棄。
    理      由
一、原法院裁定意旨略以：原法院前於民國（下同）94年 7月12
    日以94年度救字第93號裁定對抗告人准予訴訟救助，該案嗣
    經原法院94年度勞訴字第 109號判決抗告人部分敗訴，訴訟
    費用應由相對人展豪營造有限公司（下稱展豪公司）負擔12
    %， 餘由抗告人負擔，嗣抗告人針對敗訴部分提起部分上訴
    ，復於95年8月1日具狀撤回上訴。第一審裁判費為新台幣（
    下同）38,224元，抗告人應負擔88%即33,637元，餘額4,587
    元由相對人展豪公司負擔，第二審裁判費為42,040元，因抗
    告人撤回上訴，應由抗告人全額負擔，合計抗告人應負擔之
    訴訟費用為75,677元，相對人展豪公司應負擔之訴訟費用為
    4,587元云云。
二、抗告意旨略以：伊於上開訴訟第二審言詞辯論終結前撤回上
    訴，依民事訴訟法第83條第2項規定準用同條第1項規定，得
    聲請退還該審級所繳裁判費1/2，惟因伊已聲請訴訟救助，
    故未實際繳納裁判費，亦未聲請退還，應不得命伊負擔全額
    第二審訴訟費用，原裁定此部分顯有違誤，求予廢棄原裁定
    等語。
三、按經准予訴訟救助者，於終局判決確定或訴訟不經裁判而終
    結後，第一審受訴法院應依職權以裁定確定訴訟費用額，向
    應負擔訴訟費用之當事人徵收之，民事訴訟法第114條第1項
    前段定有明文。復按原告撤回其訴者，訴訟費用由原告負擔
    。其於第一審言詞辯論終結前撤回者，得於撤回後 3個月內
    聲請退還該審級所繳裁判費1/2。 前項規定，於當事人撤回
    上訴或抗告者準用之，民事訴訟法第83條第1項、第2項亦定
    有明文。
四、經查，原法院前於94年 7月12日以94年度救字第93號裁定對
    抗告人准予訴訟救助，該案嗣經原法院94年度勞訴字第 109
    號判決抗告人部分敗訴，訴訟費用應由相對人展豪公司負擔
    12%， 餘由抗告人負擔，有上開裁定及判決附卷可憑（原法
    院卷第2頁至第8頁），抗告人對其敗訴部分提起部分上訴，
    復於95年8月1日具狀撤回上訴等情，業經原法院調閱上開卷
    宗審閱屬實。抗告人在第一審、第二審暫免繳納之訴訟費用
    分別為新台幣38,224元、42,040元，依據前開規定，原法院
    應依職權以裁定確定訴訟費用額，向應負擔訴訟費用之當事
    人徵收之，惟抗告人於上開訴訟第二審言詞辯論終結前撤回
    上訴，依據上開規定，得聲請退還該審級所繳裁判費 1/2，
    然因抗告人已聲請訴訟救助，故未實際繳納裁判費，亦無法
    聲請退還，參諸該條鼓勵當事人撤回無益或不必要之訴訟，
    以減省法院勞費之立法意旨，不因當事人聲請訴訟救助而有
    不同，故第二審訴訟費用抗告人應僅須負擔 1/2，方為妥適
    。查第一審裁判費為38,224元 ，抗告人應負擔88%即33,637
    元，餘額4,587元由相對人展豪公司負擔 ；第二審裁判費為
    42, 040元，應由抗告人負擔1/2即21,020元，合計抗告人應
    負擔之訴訟費用為54,657元（計算式：33,637＋21,020）。
    原法院依職權裁定命抗告人應繳納超過54,657元之訴訟費用
    ，即有未洽。抗告意旨指摘原裁定此部分不當，求予廢棄，
    為有理由，爰由本院更為裁定如主文所示。
五、據上論結，本件抗告為有理由，爰裁定如主文。
中    華    民    國    95    年    12    月    19    日
                    民事第十五庭
                        審判長法  官  黃騰耀
                              法  官  許文章
                              法  官  黃國永
正本係照原本作成。
不得再抗告。
中    華    民    國    95    年    12    月    20    日
                              書記官  葉國乾


司法院資訊處製作；財團法人民間司法改革基金會備份。
